臺灣嘉義地方法院民事裁定　100年度訴字第328號
原　　　告　卓承廣
　　　　　　侯尚余
被　　　告　吳黃瓊英
　　　　　　吳賢寬
上列當事人間異議之訴事件，本院裁定如下：
    主  文
本件訴訟標的之價額核定為新臺幣佰柒拾柒萬零捌佰柒拾陸元
。
原告卓承廣應於本裁定送達後七日內補繳第一審裁判費新臺幣
萬捌仟肆佰貳拾貳元，逾期將駁回其訴。
    理  由
一、上列當事人間異議之訴事件，原告起訴未據繳納裁判費，其
    中原告侯尚余部分業經本院於民國100 年7 月19日裁定准予
    訴訟救助，原告卓承廣於100 年7 月19日具狀陳明僅原告侯
    尚余一人聲請訴訟救助。而共同訴訟人是否具備各別之訴訟
    要件，應就各共同訴訟人分別調查之，是本件原告卓承廣提
    起之訴是否具備訴訟合法要件，應就其個人調查之，且本件
    異議之訴並非固有必要共同訴訟，共同訴訟人之一因起訴不
    備合法要件致其訴遭駁回，並不影響其他共有訴訟人之當事
    人適格，是應認共同訴訟人之一聲請訴訟救助，係基於其個
    人之事由為之，並無民事訴訟法第56條規定之適用，準此，
    應認原告侯尚余聲請訴訟救助之效力不及於原告卓承廣。是
    本院雖裁准原告侯尚余訴訟救助，惟原告卓承廣既未聲請訴
    訟救助，本件即仍有核定訴訟標的之價額並命原告卓承廣繳
    納第一審裁判費之必要，合先敘明。
二、按訴訟標的之價額，由法院核定；核定訴訟標的之價額，以
    起訴時之交易價額為準；無交易價額者，以原告就訴訟標的
    所有之利益為準，民事訴訟法第77條之1 第1 項、第2 項分
    別定有明文。再按因財產權而起訴，其訴訟標的之金額或價
    額在新臺幣（下同）10萬元以下部分，徵收1 千元；逾10萬
    元至100 萬元部分，每萬元徵收100 元；逾100 萬元至1 千
    萬元部分，每萬元徵收90元；逾1 千萬元至1 億元部分，每
    萬元徵收80元；逾1 億元至10億元部分，每萬元徵收70元；
    逾10億元部分，每萬元徵收60元；其畸零之數不滿萬元者，
    以萬元計算，民事訴訟法第77條之13亦有明文。經查：
  (一)本件被告聲請強制執行，係請求債務人侯薇、侯尚余及卓
    承廣應自坐落於嘉義市○○段○○段6 地號、6 之3 地號、
    6 之4 地號土地上嘉義市○○路296 號房屋暨如附圖Ａ、Ｂ
    部分所示二間鐵皮屋遷出，將土地、房屋交還原告。而本件
    原告提起異議之訴，依其起訴狀事實及理由第壹、貳、拾陸
    點所載推認，除爭執前開296 號房屋及二間鐵皮屋之所有權
    外，尚有主張對於系爭6 地號、6 之3 地號、6 之4 地號之
    時效取得地上權。是應認本件異議之訴訴訟標的為前開房屋
    及鐵皮屋之所有權以及時效取得地上權。而本件訴訟標的之
    價額，其中有關房屋及鐵皮屋所有權部分，應以各該建物之
    價值定之。查原告於100 年2 月24日提出於本院100 年度司
    執字第1593號強制執行事件之民事陳情異議二狀載明前開房
    屋及鐵皮屋之價值合計為171,050 元（見該書狀第5 頁），
    業經本院調取前開執行卷宗查明，而此價值與臺灣高等法院
    臺南分院98年度重抗字第35號民事裁定所認定前開房屋及鐵
    皮屋之價值為170,876 元，有債權人於100 年1 月13日提出
    附於前開執行卷宗之民事裁定影本可按，兩者數額相當，本
    院認此部分之訴訟標的價額應為170,876 元。至地上權部分
    ，依民事訴訟法第77條之4 規定，因地上權、永佃權涉訟，
    其價額以1 年租金15倍為準；無租金時，以1 年所獲可視同
    租金利益之15倍為準；如1 年租金或利益之15倍超過其地價
    者，以地價為準。查本件兩造就系爭土地依93年1 月至97年
    5 月間租金為每月2 萬元，此金額應可認係系爭土地每月之
    使用利益即視同租金利益，而此部分之訴訟標的價額按該視
    同租金利益之15倍核計後，為360 萬元【計算式：20,000×
    12×15＝3,600,0 00】；另系爭土地除前開房屋及鐵皮屋占
    用部分以外之土地價值達18,578,435元，亦經前開民事裁定
    認定在案，足認前開以視同租金利益之15倍計算之金額並未
    超過系爭土地地價，自應以360 萬元為此部分訴訟標的（地
    上權）之價額。再按以一訴主張數項標的者，其價額合併計
    算之。但所主張之數項標的互相競合或應為選擇者，其訴訟
    標的價額，應依其中價額最高者定之。民事訴訟法第77條之
    2 第1 項定有明文。本件異議之訴前開2 項訴訟標的並非互
    相競合或應為選擇之情形，其訴訟標的之價額自應合併計算
    之。查前開2 項訴訟標的合併計算之總價額為3,770,876 元
    【計算式：170,876 ＋3,600,000 】，本院準此核定本件異
    議之訴訴訟標的之價額為3,770,876 元。
  (二)次依前揭民事訴訟法第77條之13規定，本件異議之訴原告應
    繳納之第一審裁判費為38,422元，未據原告卓承廣繳納，爰
    依民事訴訟法第249 條第1 項但書之規定，定期命原告卓承
    廣於本裁定送達後七日內補正，逾期將駁回原告卓承廣所提
    之訴。
中    華    民    國  100     年    7     月    20    日
                  民事第一庭  法  官  林望民
以上正本證明與原本無異。
如對於本裁定關於訴訟標的價額核定不服，應於裁定送達後10日
內向本院提出抗告狀，其餘裁定不得抗告。
中    華    民    國  100     年    7     月    20    日
                              書記官  吳明蓉